【裁判字號】    97,訴,891
【裁判日期】    970425
【裁判案由】    違反毒品危害防制條例
【裁判全文】
臺灣彰化地方法院刑事判決               97年度訴字第891號
公  訴  人  臺灣彰化地方法院檢察署檢察官
被      告  甲○○
上列被告因違反毒品危害防制條例案件，經檢察官提起公訴（九
十七年度毒偵字第三八五、五九五號），本院依簡式審判程序判
決如下：
    主    文
甲○○施用第一級毒品，累犯，處有期徒刑捌月，扣案之注射針
筒壹支沒收；又施用第一級毒品，累犯，處有期徒刑捌月，扣案
之注射針筒壹支沒收；又施用第二級毒品，累犯，處有期徒刑肆
月；又施用第二級毒品，累犯，處有期徒刑肆月。應執行有期徒
刑壹年捌月，扣案之注射針筒貳支均沒收。
    犯罪事實及理由
一、犯罪事實：
    甲○○前於民國九十年間因施用毒品案件，由臺灣彰化地方
    法院檢察署檢察官聲請送強制戒治並提起公訴，強制戒治部
    分於九十一年十一月二十五日執行完畢釋放，所涉刑案部分
    ，則經本院判處有期徒刑十一月、六月，應執行有期徒刑一
    年三月確定，於九十二年十一月二十八日假釋付保護管束，
    於九十三年二月八日未經撤銷假釋視為徒刑執行完畢；又於
    九十四年間因施用毒品、竊盜案件，分別經法院判處有期徒
    刑一年二月、八月及四月，合併定應執行有期徒刑二年確定
    ，於九十六年一月二十六日假釋出監，本應於九十六年八月
    二十七日執行完畢，嗣遭撤銷假釋應執行殘刑二月十五日，
    惟因減刑免予執行上開殘刑而執行完畢。詎仍不知悔改，復
    分別基於施用第一級毒品之犯意，先後於九十六年十一月四
    日、九十七年一月十五日，均在其位於彰化縣員林鎮○○路
    ○段一四九號居所，皆以將海洛因摻水置於針筒內注射之方
    式，各施用第一級毒品海洛因一次；另個別基於施用第二級
    毒品之犯意，亦於九十六年十一月四日、九十七年一月十五
    日，同均在上址居所，皆以將甲基安非他命點火燃燒吸食煙
    氣之方式，各施用第二級毒品甲基安非他命一次。嗣先於九
    十六年十一月四日十二時許，為警在彰化縣員林鎮○○路與
    山腳路口查獲，並當場扣得其所有供施用海洛因用之注射針
    筒一支，且經採集其尿液送驗，結果呈可待因、嗎啡、安非
    他命、甲基安非他命陽性反應；復於九十七年一月十五日十
    六時十分許，經警在上址居所捕獲，復查扣其所有供施用海
    洛因用之注射針筒一支，其尿液經送驗結果，亦呈可待因、
    嗎啡、甲基安非他命陽性反應。
二、本案證據：
(一)被告自白。
(二)彰化縣警察局田中分局委託檢驗尿液代號與真實姓名對照認
    證單。
(三)銓昕科技股份有限公司濫用藥物尿液檢驗報告。
(四)扣案之注射針筒二支。
(五)照片三幀。
(六)臺灣高等法院被告前案紀錄表、臺灣彰化地方法院檢察署刑
    案資料查註紀錄表各一份。
三、按毒品危害防制條例於九十二年七月九日修正公布，自九十
    三年一月九日施行，其中第二十條、第二十三條將施用毒品
    之刑事處遇程序，區分為「初犯」及「五年內再犯」、「五
    年後再犯」。依其立法理由之說明：「初犯」，經觀察、勒
    戒或強制戒治後，應為不起訴處分或不付審理之裁定；經觀
    察、勒戒或強制戒治執行完畢釋放後，「五年內再犯」者，
    因其再犯率甚高，原實施之觀察、勒戒及強制戒治既已無法
    收其實效，爰依法追訴或裁定交付審理。至於經觀察、勒戒
    或強制戒治執行完畢釋放後，「五年後再犯」者，前所實施
    之觀察、勒戒或強制戒治已足以遮斷其施用毒品之毒癮，為
    期自新及協助其斷除毒癮，仍適用「初犯」規定，先經觀察
    、勒戒或強制戒治之程序。從而依修正後之規定，僅限於「
    初犯」及「五年後再犯」二種情形，始應先經觀察、勒戒或
    強制戒治程序。倘被告於五年內已再犯施用毒品，經依法追
    訴處罰，縱其第三次（或第三次以上）再度施用毒品之時間
    ，在初犯經觀察、勒戒或強制戒治執行完畢釋放五年以後，
    因與單純之「五年後再犯」之情形有別，已不合於「五年後
    再犯」之例外規定，且因已於「五年內再犯」，顯見其再犯
    率甚高，原實施觀察、勒戒或強制戒治，已無法收其實效，
    即應回歸原則性規定，由檢察官逕行起訴，依該條例第十條
    處罰（最高法院九十五年五月九日第七次刑事庭會議決定、
    九十五年度臺非字第一三四號裁判意旨參照）。查，被告前
    於九十年間因施用毒品案件，由臺灣彰化地方法院檢察署檢
    察官聲請送強制戒治並提起公訴，強制戒治部分於九十一年
    十一月二十五日執行完畢釋放，所涉刑案部分，則經本院判
    處有期徒刑十一月、六月，應執行有期徒刑一年三月確定，
    於九十二年十一月二十八日假釋付保護管束，於九十三年二
    月八日未經撤銷假釋視為徒刑執行完畢；又於九十四年間因
    施用毒品、竊盜案件，分別經法院判處有期徒刑一年二月、
    八月及四月，合併定應執行有期徒刑二年確定，於九十六年
    一月二十六日假釋出監，本應於九十六年八月二十七日執行
    完畢，嗣遭撤銷假釋應執行殘刑二月十五日，惟因減刑免予
    執行上開殘刑而執行完畢等情，有卷附臺灣高等法院被告前
    案紀錄表、臺灣彰化地方法院檢察署刑案資料查註紀錄表可
    佐，足見被告在九十一年十一月二十五日強制戒治執行完畢
    後五年內，曾再犯施用毒品案件，並經法院判刑確定且執行
    完畢，是被告前次所為之強制戒治治療程序，顯未能收到祛
    除毒癮之實效，參諸首揭說明，被告再犯本案施用第一級毒
    品之犯行，應依法論科。
四、本案被告犯罪時間均係在九十六年四月二十四日以後，並不
    符合中華民國九十六年罪犯減刑條例所定之減刑要件，尚無
    依該條例規定予以減刑之餘地。
五、沒收部分：
    扣案之注射針筒二支，係被告所有供犯本案施用第一級毒品
    海洛因所用之物，業據被告供承在卷，應依刑法三十八條第
    一項第二款之規定，宣告沒收之。
六、應依刑事訴訟法第二百七十三條之一第一項、第二百九十九
    條第一項前段、第三百十條之二、第四百五十四條第一項，
    毒品危害防制條例第十條第一項、第二項，刑法第十一條前
    段、第四十七條第一項、第三十八條第一項第二款、第五十
    一條第五款，判決如主文。
七、如不服本判決，應於判決送達後十日內，向本院提出上訴狀
    （須附繕本），上訴於臺灣高等法院臺中分院。
本案經檢察官郭玄義到庭執行職務。
中    華    民    國    97    年    4     月    25    日
                  刑事第四庭  法  官  周  莉  菁
以上正本證明與原本無異。
如不服本判決，應於判決送達後十日內向本院提出上訴狀 (須附
繕本)。
中    華    民    國    97    年    4     月    25    日
                              書記官  卓  俊  杰
附錄本判決論罪科刑法條：
毒品危害防制條例第十條
施用第一級毒品者，處六月以上五年以下有期徒刑。
施用第二級毒品者，處三年以下有期徒刑。


司法院資訊處製作；財團法人民間司法改革基金會備份。
